臺灣高等法院刑事判決
                                    108年度上易字第309號
上  訴  人  
即  被  告  PARK JAE KYUNG（中文名：朴在慶）




上列上訴人即被告因違反性騷擾防治法案件，不服臺灣臺北地方
法院106年度易字第851號，中華民國107年12月25日第一審判決
（起訴案號：臺灣臺北地方檢察署106年度偵字第16341號），提
起上訴，本院判決如下：
    主  文
上訴駁回。
    事  實
一、乙○ ○ ○○○      （中文名：朴在慶）與代號3327甲  10612
    3號之成年女子（真實姓名年籍詳卷，下稱A女）、代號3327
    甲  106124 （真實姓名年籍詳卷，下稱B女）為大學師生關
    係。詎朴在慶竟各基於意圖性騷擾之犯意，分別於附表編號
    1至8所示時間及地點，利用與A女、B女獨處機會，乘A女、B
    女不及抗拒之際，以附表編號1至7所示方式對A女為性騷擾7
    次，以附表編號8所示方式對B女性騷擾1次（以上性騷擾之
    時間、地點、方式，均詳如附表所示）。
二、案經A女、B女訴由臺北市政府警察局文山第一分局報請臺灣
    臺北地方法院檢察署（現更名為臺灣臺北地方檢察署）檢察
    官偵查起訴。
    理  由
壹、證據能力：
一、按被告以外之人於審判外之言詞或書面陳述，除法律有規定
    者外，不得作為證據，刑事訴訟法第159條第1項定有明文。
    被告及其辯護人於本院準備程序中，均爭執證人即告訴人A 
    女、B女（下稱A女、B女）於警詢時之證述係審判外之陳述
    ，無證據能力云云（本院卷第20頁）。經查A女、B女於警詢
    時之證述，對於被告而言，均係屬被告以外之人於審判外之
    陳述，且據辯護人就證據能力部分聲明異議，復查無其他符
    合刑事訴訟法第159條之1至第159條之5所定例外得為證據之
    情形，是依同法第159條第1項之規定，A女、B女於警詢時之
    證述，均不得作為認定被告犯罪事實之證據。
二、次按偵查中檢察官為蒐集被告犯罪證據，訊問證人旨在確認
    被告嫌疑之有無及內容，與審判期日透過當事人之攻防，調
    查證人以認定事實之性質及目的有別。檢察官於偵查中訊問
    證人，並無必須傳喚被告使之得以在場之明文，而刑事訴訟
    法第248條第1項前段雖規定「如被告在場者，被告得親自詰
    問」，事實上亦難期被告有於偵查中行使詰問權之機會。此
    項未經被告詰問之被告以外之人於偵查中向檢察官所為之陳
    述，依刑事訴訟法第159條之1第2項之規定，原則上屬於法
    律規定為有證據能力之傳聞證據，於例外顯有不可信之情況
    ，始否定其得為證據。是得為證據之被告以外之人於偵查中
    向檢察官所為之陳述，因其陳述未經被告詰問，應認屬於未
    經合法調查之證據，非為無證據能力，而禁止證據之使用。
    此項詰問權之欠缺，非不得於審判中由被告行使以補正，而
    完足為經合法調查之證據（最高法院97年度台上字第1276號
    判決意旨參照）。被告及其辯護人均辯稱：A女、B女於偵查
    中證述屬審判外之陳述而無證據能力云云（原審卷一第296
    頁，本院卷第20頁），然查：A女、B女於偵查中均係經檢察
    官告知偽證之處罰及具結之義務後具結作證，復查無有何消
    極上顯有不可信之情況，自有證據能力。另原審審理時業已
    傳喚A女、B女到庭行對質詰問，完足合法之調查，揆諸前揭
    說明，A女、B女於偵查中向檢察官所為之證述，自得作為本
    案論罪之依據。
三、又學校或主管機關處理校園性侵害或性騷擾事件，除依相關
    法律或法規規定通報外，並應將該事件交由所設之性別平等
    教育委員會調查處理；又性別平等教育委員會調查完成後，
    應將調查報告及處理建議，以書面向其所屬學校或主管機關
    提出報告，性別平等教育法第21條第3項、第31條第2項分別
    定有明文。有鑑於調查處理違反性別平等教育法規定或校園
    性侵害或性騷擾事件之性別平等教育委員會或調查小組，依
    性別平等教育法規定均應具有性別平等意識及相關專業能力
    ，因其調查報告已符合專業、公正及中立之要求，故於同法
    第35條第2項明定：「法院對於前項事實之認定，應審酌各
    級性別平等教育委員會之調查報告」。是性別平等教育委員
    會調查小組對本案所為之調查報告，包括：調查訪談紀錄、
    佐證資料、調查結論，均係依法製作、蒐集，依據性別平等
    教育法，具有法律上證據適格之效力，而屬刑事訴訟法第15
    9條第1項「法律有規定」之傳聞證據例外，應認有證據能力
    （最高法院99年度台上字第5942號判決亦同此旨）。經查，
    卷附國立○○大學（學校名稱詳卷）106年11月22日○性平字第
    1060034799號函檢附性平事件第00000000號案調查報告（原
    審卷一第9至177頁），係該校性別平等教育委員會（下稱性
    平會）依據性別平等教育法規定之調查權限，於訪談案內相
    關人等及蒐集相關佐證資料後，依據同法規定所製作。核其
    內容已經詳載法定之調查程序、訪談摘要、調查結果等資訊
    ，揆諸前揭說明，自不受傳聞法則之限制，而得作為本案論
    罪之依據甚明。至辯護人認性平會未替被告請通譯、未就被
    告請求調查之證據予以調查，具有程序上瑕疵云云（原審卷
    一第228頁反面、卷二第482頁），惟觀諸被告於性平會談訪
    紀錄，可知調查小組已先行告知有關A女、B女申請調查之行
    為態樣，並請被告以口頭說明方式，陳述當時經過情形，且
    於調查過程亦見現場口譯人員當場表示意見（原審卷一第78
    至90頁），並有被告就事件原委提出之書面說明及通訊軟體
    Line對話內容等資料（原審卷一第133至168頁），參以被告
    於原審審理時陳稱：裴小姐是性平會調查本案時的翻譯，當
    時是學校安排的等語（原審卷二第130、135頁），足見性平
    會調查本案時並無辯護人所指程序瑕疵，附此敘明。
四、再按被告以外之人於審判外之陳述，雖不符刑事訴訟法第15
    9條之1至第159條之4之規定，而經當事人於審判程序同意作
    為證據，法院審酌該言詞陳述或書面陳述作成時之情況，認
    為適當者，亦得為證據；當事人、代理人或辯護人於法院調
    查證據時，知有刑事訴訟法第159條第1項不得為證據之情形
    ，而未於言詞辯論終結前聲明異議者，視為有前項之同意，
    亦據刑事訴訟法第159條之5規定甚明。經查，本案認定事實
    所引用之其他卷證資料，諸如LINE對話紀錄及錄音檔之翻譯
    逐字稿、A女之辭職信與翻譯稿，屬於傳聞之供述部分，經
    檢察官於原審107年4月10日準備程序補充立證在案，被告及
    辯護人於歷次準備程序及審理程序均未就各該證據之證據能
    力提出爭執（原審卷一第296正背面，原審卷二第473、474
    頁），是被告於上訴理由中敘明其於原審曾有爭執上開證據
    之證據能力，恐非屬實。又上開LINE對話紀錄及錄音檔之翻
    譯逐字稿早於106年6月23日A女向員警提出本案性騷擾告訴
    之際即同時提出，經被告及辯護人經充分時間詳予檢閱，上
    開line對話紀錄及錄音檔之翻譯逐字稿係對話人溝通後留存
    之書面紀錄，依其性質屬於文書證據，自無傳聞法則之適用
    ，且該等對話人對該內容顯示為真實，並無爭執，該形式上
    真正即堪認定。況且，該等對話人於原審法院均經交互詰問
    在卷，法院依其等證述內容之證明力而認定本案事實，自無
    不合法可言，本院審酌上開證據資料製作時之情況，並無違
    法不當及證明力明顯過低之情況，亦認為以之做為證據應屬
    適當俱有證據能力。
五、除上開證據資料外，本件認定犯罪事實所引用之其餘證據，
    皆無證據證明係公務員違背法定程序所取得。又檢察官於本
    院審理時同意作為證據（本院卷第134背面至136頁），被告
    於本院審理時經合法傳喚，無正當理由不到庭，應認無異議
    ，本院審酌該等證據製作時之情況，尚無顯不可信與不得作
    為證據之情形，亦無違法不當與證明力明顯過低之瑕疵，且
    與待證事實具有關聯性，認為以之作為證據應屬適當，依刑
    事訴訟法第158條之4反面解釋及第159條之5規定，認均有證
    據能力。
貳、實體部分：
一、認定犯罪事實所憑之證據及得心證之理由： 
    訊據被告固不否認其與A女、B女為師生關係，且於附表編號
    1至7所示時間，與A女同在各該編號所示地點，亦有於附表
    編號8所示時間，與B女同在該編號所示地點等情（原審卷一
    第227至228頁）。惟矢口否認有何意圖性騷擾，乘A女、B 
    女不及抗拒而為各該編號所示性騷擾犯行，辯稱：A女、B女
    看輕我、笑話我，才要誣賴我云云（原審卷一第227至228 
    頁、卷二第480至481頁，本院卷第64頁）。辯護人則辯稱：
    由A女以通訊軟體Line與被告對話時，並未使用韓語中的敬
    語，且以開玩笑、關心等方式與被告對話，自然熱絡，甚至
    有同輩般的對答，如A女真受到被告的性騷擾，並因而身心
    傷害，豈會以上開方式與被告對話，況A女於106年5月24日
    知悉僅被告一人在研究室仍獨自前往，可見被告並無A女所
    指述如附表編號1至7所示性騷擾行為；另B女自陳於106年3 
    月起即遭被告不當性騷擾，但由B女仍主動以通訊軟體Line
    傳送關心被告之內容，並要求被告為其寫作業，並稱被告為
    「殭屍將軍」開玩笑話語，又於106年6月1日私自錄音採證
    時，就被告質疑是否對B女為不禮貌行為時，當下仍不敢為
    任何表示，顯見B女指述與事實不符，且B生、C生所為述係
    轉述B女之指述，亦不足為B女指述之補強證據云云（原審卷
    二第482至483頁）。惟查：
(一)被告為國立○○大學韓文系教授，而A女、B女於106年2月起修
    習被告開立之必修與選修課程，其等各為師生關係，而被告
    有於附表編號1至8所示時間，分別與A女、B女同在各該編號
    所示地點等事實，業據被告供承在卷（原審卷一第227至228
    頁），核與A女、B女於原審審理時具結證述大致相符（原審
    卷二第86至87、379、387至394頁），應堪認定。
(二)性騷擾之認定，除告訴人之主觀認知及感受外，尚應就事件
    發生之背景環境、當事人之關係、行為人之言詞、行為及相
    對人之認知等具體事實判斷之，且依一般社會生活經驗，碰
    觸女性身體部分俱足以引起女性不舒服，不悅之情緒，並足
    以引起女性受歧視之感受；被告確有於附表編號1至7所示時
    間及地點，乘A女不及抗拒，觸摸各該編號所示之A女身體隱
    私部位，足見被告確有輕蔑、輕浮、調戲之意，且違反告訴
    人意願而與性或性別有關，並讓A女感受非常不舒服，已影
    響A女日常生活之進行，是被告有性騷擾之意圖甚明；：
  1.附表編號1部分性騷擾事實之認定：
  ⑴據A女於性平會之調查及原審審理中證稱明確，且前後一致，
    並無矛盾之處：
  ①A女於性平會調查時，以書面陳稱：被告在106年3月初詢問我
    有無意願進行語言交換，經我同意後，在每周一、三晚間6
    點半到8點半進行，被告又在106年3月21日詢問是否可以擔
    任助教，我也有同意，同年月24日被告在他研究內觸碰我膝
    蓋往上大腿的部位，我感到不舒服，但不好意思跟老師說不
    要這樣子，我想了一天後，在同年月26日，以通訊軟體Line
    告知「在臺灣，男教授對女學生摸臉、摸頭、摸手、摸大腿
    及追問私人問題，都已經構成性騷擾」等內容，但同年月28
    日在被告的研究室內，他叫我翻譯前開內容，便開始分析為
    什麼我要發這篇長文給他，並說了很多話，我只記得，關於
    我寫性騷擾的部分，被告反應很大、很生氣，一直強調大腿
    是大腿內側那裡，不是膝蓋上方的大腿，在說明時還順手摸
    我的大腿及骨盤靠近大腿內側的部位等語（原審卷一第91至
    92頁背面）；
  ②嗣於原審審理時具結證述：106年3月至5月間，我與被告為師
    生關係，我有修被告開的必修課與選修課各一門，且擔任他
    的助教，從開始到被告研究室時，我就遭被告性騷擾，他每
    一次的觸碰都是非常突然，且非常親密，所以我會非常大力
    的揮開或閃躲，或用敬語請被告不要這麼做，我是用這樣的
    方式拒絕，但被告有時是嘻皮笑臉的，對我的拒絕好像沒有
    聽到一樣，或是對我的閃躲沒有看到一樣，有時又突然很嚴
    肅、或突然很生氣的告訴我，是我反應太大，說沒有學生會
    對老師這樣，還是在韓國這樣是很正常的，或是幾天後把我
    某一天的反應拿出來調侃、嘲笑，因為才剛開學，我不能一
    開始就不去上課、不去老師的研究室，所以我在106年3月26
    日以通訊軟體Line傳送訊息給被告，並希望他不要再做性騷
    擾的舉動，該訊息我是先以Google文件製作，所以有草稿紀
    錄，後來在同年月28日早上，大約9點的時候，被告請我到
    他的研究室，我以為被告要向我道歉，結果不是，他請我當
    著他的面將通訊軟體Line的對話內容從中文翻譯成韓文給他
    聽，當我翻到有關性騷擾的部分，他便重現那段內容的性騷
    擾動作，就是用手掌撫摸我的大腿，時間持續10秒以上，並
    且不斷強調大腿內側是哪裡，並說他沒有性騷擾的意思等語
    （原審卷二第387至388、397至398、403頁）。
  ⑵A女於性平會之調查及訴訟程序所為之指述，復有下列補強證
    據可資為憑，信屬真實：
    A女於106年3月26日以Google文字繕打（截錄）「我和教授
    （即被告）刻意保持距離，這一點我想教授你也察覺了。我
    認為教授應該入境隨俗，在臺灣，當一個男教授對女學生摸
    臉頰、摸頭、摸手、摸大腿以及追問私人問題都已經構成性
    騷擾了，希望教授以後可以多多注意，我真的很不希望教授
    被別人舉發以及落人閒話。」等語，有編輯日期為106年3月
    26日之Google文件擷圖資料1紙在卷可參（原審卷一第106頁
    ，全文詳如附件一所示）。
  ⑶被告及原審辯護人均未否認收受上開Google文件，自應明白A
    女在此之前就被告違常之互動、觸碰等種種舉措，十分反感
    ，堅定卻也不失禮儀、不傷被告自尊地嚴詞提醒被告應有所
    節制，據此以觀，A女已明確向被告表達被告對其所為之摸
    臉頰、摸頭、摸手、摸大腿等舉動已造成A女不悅及反感，
    被告既為大學教授，其智識及認知能力應屬正常，卻仍置若
    罔聞，不思自持，於同年月28日早上9點許在其研究室內，
    挾其師者之姿，無視A女之儆誡之詞，竟要求A女當面將通訊
    軟體對話內容中有關性騷擾的部分轉譯成韓文，且重現性騷
    擾動作，以手掌撫摸A女大腿，時間持續10秒以上，戲謔地
    反覆強調大腿內側是哪裡，矯飾稱並沒有性騷擾的意思等語
    ，已是變本加厲，枉為人師之舉，被告於附表編號1所示性
    騷擾之犯行明確，不容飾卸。
  2.附表編號2部分性騷擾事實之認定：
  ⑴據A女於性平會之調查及偵查中為互核一致之指述：
  ①A女於性平會調查時，以書面陳稱：106年4月10日早上8點半
    至11點半助教時間，我在被告研究室的電腦前翻譯打字時，
    被告就坐在我旁邊看著我，如果翻譯的好，被告就會說「做
    得好」，然後把手貼在我的背上，停留時間超過5秒，如果
    他覺得翻譯很奇怪或是我想得有點久時，他就會上下搓揉我
    的手臂，然後說「不是這樣子的啊」或是一邊說嘲笑的話，
    被告摸我背部時，我沒辦法躲開，但摸手臂時，我就會躲開
    或抽回自己的手，被告就會正色的說「只是摸一下而已，又
    沒有要幹嘛，為什麼要躲開」或「哪有助教對自己的教授這
    樣的」的話，來合理自己的行為等語（原審卷一第92頁背面
    至93頁)。
  ②於偵查中具結證稱：我曾擔任被告助教，在106年4月10日我
    在操作電腦時，被告就揉捏我的手臂，時間約5秒左右，我
    閃開後，被告還問我為何要閃開，說我反應過度等語（偵卷
    第79頁正反面)。
  ⑵A女固於原審審理時證稱：於106年4月10日上午8點到11點半
    左右，被告對我做什麼性騷擾的行為，我現在想不起來了，
    也不想要再回想，我都寫在自述書內了等語（見原審卷二第
    391頁），然參以A女於原審審理時為維護被告之對質詰問權
    ，與被告同在審判庭重覆就本案發生之歷程證述時，除須承
    受原本欲陳封且不堪回首的記憶再次翻攪、傾覆，除被告之
    眼光及質疑外，另須面臨審判庭中之執法人員之交互詰問，
    再一次地陳述如此難堪之遭遇，既是痛苦的受害經過，又如
    何期待能心平氣和地完整陳述，此據A女於原審作證時，屢
    屢出現之以雙手揉眼睛、哭泣、哽咽等反應，並稱：被告在
    對我性騷擾時，我覺得被侵犯了，非常的不舒服，所以會下
    意識的想甩開或躲避，但當下又會被被告嘲笑，事後會一直
    想起來，覺得噁心，很可怕，在那段被騷擾的期間，經常會
    做惡夢等語（原審卷二第404頁），依A女於證述過程中情緒
    之自然流露，足稽A女必是親身經歷了其與被告以LINE及GOO
    GLE對話內容中所真實呈現之實際經歷，依A女於作證時之真
    實反應，自足以作為認定A女上開陳述之補強證據，本案被
    告於附表編號2所示性騷擾之事實誠堪認定。
  3.附表編號3部分性騷擾事實之認定：
  ⑴據A女於性平會之調查及偵查中為大抵一致之指述：
    A女於性平會調查時，以書面陳稱：106年4月17日早上8點半
    到11點半助教時間，在被告研究室內，當時被告要帶韓國客
    人出去玩，問我旅遊資訊，要我幫忙查故宮的餐廳，還有詢
    問我期中考出題方式及數落同學給我聽，在這個過程中，被
    告藉著我韓語講得不好，取笑、嘲弄，及一同看平板電腦時
    ，摸我的肩膀、手臂、大腿、把手放到我的背上5秒以上，
    讓我感到非常不舒服，但被告在用平板說明東西，我不好意
    思打斷他等語（原審卷一第93頁），實核與A女於偵查中證
    稱：於106年4月17日早上8點半到11點間，在被告的研究室
    進行助教工作時，被告用手摸我大腿及手臂等處，當時沒有
    其他人在場等語大抵相符（偵卷第79頁背面）。
  ⑵針對A女就附表編號3所示事實之指述，被告之辯護人固於原
    審質疑「…106年4月17日被告才對你做性騷擾行為，但4月18
    號你跟被告的LINE紀錄，你卻還是勸被告要想開一點，過輕
    鬆一點，甚至還跟被告開玩笑，若被告真的有對你做性騷擾
    的行為，為何你還要如此關心被告？」等語（原審卷二第39
    9至400頁），惟此質疑全然忽視師生間本就存在權力差距，
    申言之，學生為顧及學習表現及學識之吸取，本就無法直接
    、尖銳或全然以拒絕互動之方式面對握有絕對成績考核權柄
    的師長，容易委曲求全、放低姿態的隱忍，更況學生對老師
    生有敬畏之心，被告身為師長，亦不得踰矩越權，以挑逗、
    語言軟暴力之形式加諸於A女，此據A女回應稱：因為在這段
    期間被告不斷的用他的學生在背後說他壞話、系上的行政助
    教不處理他要求的事項，以及他與他的妻子吵架的事情，不
    斷的用這些事情說跟我討論，我其實並不是關心他，是實在
    不堪其擾，我不知道要怎麼回答，我希望他不要再說了，所
    以才這樣回答的等語（原審卷二第400頁），再次道盡A女的
    心路歷程與內心煎熬，足見A女時而承受被告性騷擾之凌辱
    ，又須若無其事地被動接受被告的壓力宣洩，凡此種種已可
    徵A女確實承受被告性騷擾之侵害，無庸置疑。
 4、附表編號4部分性騷擾事實之認定：
  ⑴據A女於性平會之書面及口頭調查及審理中之指述分別為：
  ①A女於性平會調查時，以書面陳稱：106年4月19日在被告研究
    室進行語言交換，結束時，被告拿著通訊軟體Line的內容質
    問我，並開始分析我為什麼要在意他和師母吵架的事，且說
    我若不是喜歡他，怎麼會在意這些事情，接著要我在他面前
    把我和他之前的對話紀錄全部刪除，利用我專心看手機的時
    候摸我的大腿超過10秒，我覺得很不舒服並閃開等語（原審
    卷一第93頁正背面）。
  ②A女於性平會調查時，以口頭陳述：在106年3月26日以通訊軟
    體Line傳送有關性騷擾的對話內容給被告，他就在同年4 月
    19日要我刪除，並趁我專心看著手機時，將手放在我的大腿
    上超過10分鐘，若有似無的等語（原審卷一第50頁背面）。
  ③A女於原審審理證稱：在4月19日前，被告不斷的對我性騷擾
    ，我也用LINE告訴被告，請被告不要這麼做，於106年4 月1
    9日在被告研究室內，被告表示我之前用通訊軟體Line發給
    他的訊息很怪，別人看到會怎麼想，然後說他不想看到，看
    到會心情很差、很煩躁、很想要生氣，要求當面立刻刪掉，
    我也確實在研究室內刪除相關的LINE對話內容，為何會記得
    是4月19日刪除LINE對話，是因為我的LINE是在該日之後才
    有紀錄，至於有關被告對我性騷擾的部分，我都寫在自述書
    中了等語（原審卷二第392頁）。
  ⑵本案A女分別於性平會調查過程中各以書面及口頭為前後一致
    之證述，其就事件之記憶復佐以LINE對話之紀錄為憑，被告
    及辯護人就附表編號4所載性騷擾之犯行，並未提出具體事
    證自辯，且被告於原審審理中自承：「（檢察官問：你有沒
    有於106年4月19日要求A女將A女與你之間的LINE對話全部刪
    除？）我是問可以刪除嗎。」、「（檢察官問：你為何要問
    A女可不可以把A女手機裡你和A女的LINE對話刪除？）當時
    從跟A女的對話內容可以看出A女在講話時非常沒有禮貌，因
    為A女在講話內容上沒有禮貌，所以我提議說我們不要再講
    這些事情，因為我已經好幾次跟他講明這樣很沒有禮貌，但
    是他還是繼續做，而且我也向A女表示，一樣是30歲出頭的
    助教也沒有像他這樣子來跟我講話」（原審卷二第479頁）
    ，足稽被告對於A女就4月19日在其研究室內經歷過程之指述
    並未否認；再衡之，被告所謂A女的「沒有禮貌」、致令被
    告不悅等情，被告僅須自行刪除自己手機之通話紀錄即可，
    被告何以非得要求A女將A女手機內之對話亦須刪除？又被告
    指控A女沒有禮貌，應係指A女直言不諱地向被告表達無法接
    受被告對其所為之摸臉頰、摸頭、摸手、摸大腿等舉動，凡
    此種種，本就是被告違背師道倫常而理虧在先，A女曉以大
    義自無法見容於惱羞成怒之被告，被告要求A女刪除手機內
    之對話，適足以證明被告心虛之窘態。
 5、附表編號5部分性騷擾事實之認定：
  ⑴據A女於性平會之書面及口頭調查及審理中之指述分別為：
  ①A女於性平會調查時，以書面陳稱：於106年5月24日晚間8 點
    半到隔日凌晨1點半，在被告研究室進行語言交換結束後，
    被告延續一如往常的說「我喜歡他」的話題，並對我的感情
    進行分析，說我的感情不是女兒對父親，也不是學生對老師
    ，也不是喜歡，而是愛，並要求我承認我愛他，當時我很怕
    被告生氣會做出可怕的行為，且時間很晚了，研究大樓好像
    沒有人在了，所以我只好順著他，並委婉的說「或許可能像
    老師說的我內心是那樣，但我的腦袋並不這麼想，如果我以
    後腦袋知道了，我再告知老師」等語，在這期間，被告向我
    伸出手要我握住他的手感受彼此的脈博，我遲疑很久，但被
    告一直很堅持，我怕夜深人靜，被告會對突然生氣對我做出
    更可怕的行為，而且如果發生什麼事情的話，沒有人可以救
    我，所以不敢反抗，只好握上去，被告說他的跳動很快，我
    覺得很噁心、很可怕，中途想要抽出來，又被被告抓回去，
    另外被告在我講其他男同學的事情時，突然用力抱住我，我
    嚇得用力掙脫開，被告也有拉我的雙手壓在他兩邊大腿上，
    我手抽不回來，而且因為這個姿勢讓被告的臉靠我超極近，
    我只能害怕地身體往後退、躲開被告逼近的臉，被告就一邊
    嘲笑我，一邊逼我用直述句「告白」等語（原審卷一第94頁
    背面至95頁背面)。
  ②A女於性平會調查時，以口頭陳述：106年5月24日，在講被告
    覺得我喜歡的男同學的話題時，被告突然站起來大力抱住我
    ，我還記得，當時我的臉是整個碰到被告的脖子，他還逼我
    陳述，被告認為那是告白，我說內心和腦袋是分開的，他就
    分析我的人格、平常行為，被告自己認為我內心已經知道自
    己喜歡他，只是腦袋不承認，並希望我可以用嘴巴自己說出
    來，就等於腦袋承認了，要求我以韓文直述句說我愛他，因
    為韓文有很多句話，我一開始是用「應該」、「是吧」之類
    的，但被告一直逼我，甚至用拉大腿那個動作，最後就是要
    我用直述句說出來，被告叫我告白完後，把他的手放到桌上
    ，看著我，要我把手放上去，我沒有放，但他一副快生氣，
    一直碎碎唸、一直唸、一直唸，我怕他生氣，而且已經晚上
    11、12點了，那天最後是凌晨1點多了，我很怕被告生氣會
    對我做什麼事情，我就放上去，他很緊的握住我的手，說什
    麼感受脈搏心跳的，我覺得很可怕，想要收回，被告就拉回
    去（原審卷一第50頁背面至51頁背面)。
  ③A女於偵查中證稱：於106年5月24日晚上8點半到隔天凌晨1 
    點半，被告在他的研究室內，伸出他的右手，很堅持要我握
    住他的手，說要感受他的脈博，還用他的雙手抓住我的雙手
    去放在他的大腿上面，沒有摩擦，但因為這個動作，被告上
    半身很靠近我，時間約1分鐘，他還從側面突然抱住我及撫
    摸頭髮等語（偵卷第79頁背面）
  ④A女於原審審理時證稱：於106年5月24日晚間6點半到翌日凌
    晨1時35分左右，被告不斷強迫我，要我承認喜歡他，期間
    還從後面大力的抱住我，我掙脫不開，然後他還強迫我，要
    我握住他的手，感受他的心跳、脈搏，還撫摸我的大腿，當
    天有一個同學陳○○（真實姓名詳卷）大約在9點就離開被告
    的研究室，我原本也想在9點離開，但被告說有關助教的事
    情要與我討論，請我繼續留下來等語（原審卷二第390、393
    至394、400至402頁）。
  ⑵A女於性平會之調查及訴訟程序所為之指述，另有下列補強證
    據可資為憑，核屬事實：
  ①被告於106年5月26日以通訊軟體Line撥打電話予A女，有該日
    通訊軟體Line對話內容翻拍照片及錄音譯文在卷可徵（見原
    審卷一第96頁反面至第97頁），並將通話內容摘錄如下：
被告：現在妳的心不是都已經靠近我了嗎？ A 女：我不知道。 被告：我在最後給妳說最後一次，我現在很累而且覺得很煩燥。 A 女：我在想一想。 被告：A 女，妳一點都沒有感覺到嗎？雖然現在是講電話，雖然沒有看到我的臉，感覺到了嗎？ A 女：咦？什麼？ 被告：妳沒有感受到我變不一樣了嗎？ A 女：什麼？感受什麼？ 被告：火氣。 A 女：沒有。我不太清楚。 被告：那妳知道氣氛變得很冷淡嗎？ A 女：是。 被告：喜歡嗎？ A 女：沒有。 被告：妳要經歷看看嗎？ A 女：不用。 被告：因為我對妳很好，所以妳好像很舒適的樣子啊。 A 女：不是。 被告：我會把人弄得很辛苦、還有以後讓A 女妳一邊哭著一邊說「我做錯了」的話。要我做做看嗎？ A 女：不用，不要這麼做。 被告：妳現在不是在刺激我嗎？妳現在不是在刺激我，就算妳現在這麼做，妳還是想著希望以後我還是會叫著妳的綽號還對妳好，不是嗎？ A 女：請不要這麼做。 被告：妳知道我平時會什麼都不真的生氣嗎？ A 女：不知道。 被告：因為我真的生氣的話，周圍剩下的人一個都沒有。 A 女：啊，是。 被告：要嗎？ A 女：不要。 被告：那為什麼總是這樣，原來妳沒有那樣的心，是我用話語誘導妳了啊？ A 女：我不知道。 被告：妳現在是在說我是垃圾嗎？妳知道嗎？ A 女：不知道。 被告：妳現在有點危險了喔。這樣也沒關係嗎？ A 女：不知道。 被告：我不要說A 女妳很漂亮嗎？ A 女：…… 被告：1 、2 、3 、4 、5 、6 、7 、8 、9 、10。沒關係嗎？ A 女：現在我真的不知道，如果我腦袋知道的話，我會告訴您的。 被告：在那之前，如果教授生氣的話呢？ A 女：什麼？ 被告：沒關係嗎？如果教授生氣的話，妳可以承受得了嗎？ A 女：我不知道。 被告：妳要試試看嗎？ A 女：我不知道。 被告：要先經歷看看，經歷過後到時候腦袋再告白看看嗎？ A 女：為什麼總是感覺到教授在威脅我？真的不是… 被告：我的感覺也是啊，我怎麼總是感覺受到玩弄呢？ A 女：如果我腦袋知道的話，到時候我再跟您說。 被告：內心已經知道的事情，還要繼續無視它嗎？ A 女：如果腦袋說不是的話，就不是啊。 被告：妳老實說，是內心優先還是腦袋優先啊。 A 女：我是以腦袋優先的。 被告：我上次明明已經告訴過妳了，人是以內心優先的，腦袋是以後才想的，我說的話錯了嗎？ A 女：就算是那樣，我還是以腦袋為先。如果我腦袋知道了，到時候再告訴您，不好意思。 
    由上開被告與A女間之對話，足稽被告無視師道，未遵道統
     ，一廂情願，甚以情緖勒索著A女，其中被告對A女之用語
     ，處處呈現隱晦、曖昧，令人難以承受之以男性對女性間
     騷擾之不當之用語，足見被告不僅係在行為上有失倫常，
     且在言語上亦離經叛道，不倫不類，尤其甚者，更恃其師
     者權威欲加諸不當之壓力於A女，彰彰甚明，不容矯卸；另
     由A女之冷默回應、無奈以對，在在證明A女所述其長期遭
     受被告性騷擾之沉重壓力及深深的無力感，絕非子虛。
  ②A女於106年6月1日以韓文撰寫電子郵件寄送予被告，內容略
    以：「我從三月開始就一直受到教授您的騷擾。教授您說看
    著很不順眼叫我在您面前刪掉Line的對話紀錄，雖然我刪掉
    了，但是您還記得嗎？之前我已經用Line向您說明了教授您
    做的那些行為都屬於性騷擾，還有教授您隨意觸摸我的時候
    ，我每次都一邊閃躲一邊告訴您『請不要這樣』，但是教授您
    無視我的話語，仍舊每次都沒經過我的同意觸摸我的身體，
    我對於教授您做的所有性騷擾行為感到非常不舒服。…（略
    ）…長時間以來，教授總是對著我說『妳喜歡教授』。一開始
    的時候，我不知道您說的是什麼『喜歡』和『告白』。我還以為
    您說的是人和人之間單純的情感…（略）…5月24日那天凌晨
    ，我已經非常疲倦了，而且在非常害怕您生氣的情況之下，
    非本意地順著您的話說了，我才發現您長久以來說的『喜歡』
    和『告白』是男女之間的情感…（略）…您從晚上9點多開始到
    凌晨1點多期間一直講著和助教工作毫無相關的話語，一直
    問我喜不喜歡教授、愛不愛教授這樣的問題…（略）…我發現
    並領悟您說的是所謂的『男女之間』的感情，因為您伸出你的
    手要我握住並感受您的脈博，我一開始是拒絕的，但是您好
    像開始要生氣了，我感到非常的害怕便放上去了。…（略）…
    教授您以我的男朋友自稱還一邊說所有我想和男朋友一起做
    的事情都可以和教授您一起做的時候；還有您說您也喜歡我
    的時候；還有您說要叫我跟你寫合約來規定什麼事情能做、
    什麼事情不能做、不能踩到紅線；突然撲上來大力抱住我；
    甚至抓住我的雙手按在您的內側大腿上…（略）…我對於教授
    做的騷擾行為感到非常的不舒服，我害怕以後還會有一樣的
    事情發生，我決定請辭助教這個工作」等語，而被告於同年
    6月1日以通訊軟體Line回覆A女「我已經收到Email」等語，
    有106年6月1日凌晨1時5 分Gmail信件擷圖及中譯本、被告
    與A女同日通訊軟體Line對話內容翻拍照片附卷可稽（原審
    卷一第99至100、103至105 頁）。
  ⑶綜上，足徵A女在面對被告每每有騷擾舉動輔以自作多情之赤
    裸表意，內心已無法承受且相當痛苦，始有在難以接受被告
    反覆侵擾的壓力下，直接以電子郵件方式對被告表達反感及
    拒絕之意等舉動。倘若本案A女確實對被告心生愛慕，又怎
    可能對於被告違常之舉動有如此多不滿及批評，甚至明白表
    示「我對於教授做的騷擾行為感到非常的不舒服」等語，被
    告對於A女表達之反感視而不見，甚至自作多情扭曲A女表達
    厭惡之意，曲解A女有何傾慕之意，實在令人瞠目且匪夷所
    思。
 6、附表編號6、7部分性騷擾事實之認定：
  ⑴據A女於性平會之書面及口頭調查及審理中之指述分別為：
  ①A女於性平會調查時，以書面陳稱：我還記得有兩次被告突然
    從我後面拍屁股，我根本來不及反應跟拒絕，這是我確定被
    告有做過，但詳細時間記不起來等語（原審卷一第95頁背面
    至97頁背面、第100頁背面)
  ②A女於偵查中證稱：於106年4月10日至同年5月24日間，被告
    有二次突然從我後面拍我的屁股，一次是在早上，一次是在
    晚上等語（偵卷第79頁背面）
  ③A女於原審審理時證稱106年4月10日至同年5月24日間，被告
    拍我屁股兩次前，都沒有詢問我的意見，我當時嚇一大跳，
    反應很大，被告就嘲笑我為何反應這這麼大，並說他是把我
    當成他的女兒，才對我拍屁股，在韓國大人拍小孩屁股是給
    小孩鼓勵的意思，我記得這兩次都是在被告的研究室內（原
    審卷二第391、397至398頁）。
  ⑵本案綜觀上開106年3月26日Google文件、同年6月1日電子郵
    件，可知A女前於106年3月間遭被告不當觸摸身體隱私部位
    ，因慮及被告為外籍人士，或因社會風情不同，已於同年月
    26日以通訊軟體Line告知被告所為觸碰A女身體隱私部位，
    已踰師生關係，而屬性騷擾行為，然被告仍於同年5月24日
    晚間9時許起至翌日凌晨1時許，與A女在研究室內談論有關
    「喜歡」、「愛」、「告白」等話題，且有擁抱A女、拉A女
    雙手按住被告大腿內側等舉止，A女遂於同年6月1日凌晨1時
    5分以韓文撰寫電子郵件予被告，再次告知該等行為已令A 
    女感覺不舒服，且因擔心再次發生類似事宜，而決定請辭助
    教工作等情。參以A女於106年3月26日Google文件中提及「
    我真的很不希望教授被別人舉發以及落人閒話」等語，顯見
    A女亦想自身吞忍前開被害情事，本案倘非被告於106年5月2
    5日凌晨1時許始讓A女自其研究室離去，甚至主動於同年月2
    6日以通訊軟體Line撥打電話予A女，除質問「現在妳的心不
    是都已經靠近我了嗎？」、「原來妳沒有那樣的心，是我用
    話語誘導妳了啊？」、「要先經歷看看，經歷過後到時候腦
    袋再告白看看嗎？」等語外，並威脅「我會把人弄得很辛苦
    、還有以後讓A女妳一邊哭著一邊說『我做錯了』的話。要我
    做做看嗎？」等內容，使A女心理無法再承擔，何以A女於同
    年6月1日寄送電子郵件告知請辭助教工作。參以被告於收受
    前開載有被告舉止不當之電子郵件後，並未立即否認澄清乙
    節，亦據被告於性平會調查時陳述無訛（原審卷一第82頁）
    ，已與一般人無辜遭冤枉時，多會理直氣壯、當場加以駁斥
    之態度有所不同。佐以A女於原審審理時，經檢察官詢問如
    何拒絕被告時，有不斷以雙手揉眼睛，並有哭泣之情形，甚
    於原審詢問被告對其所為之性騷擾行為是否如同自述書所載
    時，亦當庭哭泣等情（原審卷二第386、398頁），均在在足
    以補強A女承受本案侵害事實之壓力及其證述之憑信性，亦
    難認A女有何構陷被告不良動機或特定目的。再以被告先接
    獲A女之警告提醒，不僅不知收斂自省，在直接面對A女指控
    後，仍不知節制自持，置若罔聞，依然故我，依被告與A女
    互動之情節觀之，堪認被告確有於附表編號6、7所示時間及
    地點，乘A女不及抗拒，觸摸附表編號6、7所示之A女屁股部
    位等事實，實可認定。
 7、被告所辯不足採信之理由：
  ⑴辯護人固以：A女於通訊軟體Line對話中，未使用敬語與被告
    交談，而且開玩笑、關心等方式，而認A女並無受被告的性
    騷擾云云（原審卷二第482頁）。惟A女於原審審理時證稱：
    我被性騷擾的時間非常的長，我不知道應該如何去申訴、如
    何處理這件事，所以在那段期間，我選擇繼續與被告維持正
    常的師生關係，還有就是如果我不想要回答被告的Line的話
    ，被告會在真正我們面對面的時候質問我，為什麼回答這麼
    慢，如果我用非常禮貌性或是他感覺很敷衍的方式去回答他
    的話，被告便會在與我面對面的時候調侃我、嘲笑我，甚至
    指責我，還說你不是喜歡我嗎？為什麼用這種方式回答Line
    ？這段時間我都感到非常的不知所措，也會畏懼被告，所以
    我只能選擇用（哽咽），比較輕鬆的方式去回答被告的Line
    等語（原審卷二第398頁）。參以被告與A女間106年5月26日
    通訊軟體Line對話內容，被告不斷稱「因為我對妳很好，所
    以妳好像很舒適的樣子啊。」、「我會把人弄得很辛苦、還
    有以後讓A女妳一邊哭著一邊說「我做錯了」的話。要我做
    做看嗎？」、「我真的生氣的話，周圍剩下的人一個都沒有
    。」、「妳現在有點危險了喔。這樣也沒關係嗎？、「1、2
    、3、4、5、6、7、8、9、10。沒關係嗎？」、「如果教授
    生氣的話，妳可以承受得了嗎？」等語威脅A女，已詳前述
    。而B女於原審審理時具結證述：被告在一堂我們必修課上
    ，直接在投影螢幕上公開其他韓文系班級的同學對他教學的
    評鑑內容，評鑑內容很多是對他教學風格有所批評，當時被
    告很生氣、暴怒的問我們是他錯嗎？他說明明是那些學生自
    己不上進，反過來說是他的風格不好，還說這些評論雖然是
    匿名的，可是難道他們以為老師就不知道哪個是哪個人寫的
    嗎？還暗示要給那些人很低分等語（原審卷二第100頁），
    且A女案發當時為被告之助教，亦修習被告開設之必修課及
    選修課程，其畏懼被告掌握評分權利、擔心得罪被告之後果
    ，而以順從被告之方式回答被告提問，實乃人之常情。辯護
    人猶執前詞置辯，殊無可採。
  ⑵至被告辯稱：若A女真的受到性騷擾，何以106年5月24日當晚
    A女明知已取消語言交換，竟仍主動至研究室云云（原審卷
    二第405頁）。然A女於原審審理時證稱：當天晚上，我知道
    有另外一位同學（即陳○○）也會一起跟我在研究室，所以被
    告在106年5月24日以Line通知我，他太太不會來研究室時，
    我仍願意過去，而且在106年5月24日的前幾天，有一位同學
    主動向老師提出他不要再繼續去研究室了，那位同學在跟被
    告討論的過程中，被告非常的生氣，不斷的拍桌，還威脅那
    位同學，說以後在課堂上不會讓他太好過，有鑑於此，以及
    被告常常拍桌、生氣、威脅同學，在這樣的情況下，我不能
    說我不去研究室，但當天會留到凌晨並非我自願的，原本我
    9點要跟另外一位同學一起離開，但被告說有其他事情要與
    我討論，請我繼續留下來等語（原審卷二第400至401 頁）
    ，A女此番指述核與B女前開證稱內容互核相符。足稽A女係
    因同一時段尚有其他同學進行語言交換，且避免與中途中斷
    語言交換之同學下場相同，始前往被告研究室，且因A女仍
    係被告之助教及學生，A女已陷於學習表現仍須由被告考評
    及與被告之連結難以立刻中斷之矛盾與掙扎，求取優異成績
    本為莘莘學子所必然，矧諸不論係A女主動抑被動至研究室
    並停留其內，實無法排除係因屈從、忍受以求學習表現不致
    因被告之印象分數差而受影響所致，自不得以A女至被告研
    究室之舉，遽為有利於被告之認定。被告就此所辯實無解於
    被告前開對A女所施予逸脫師道之性騷擾行為之認定。
  ⑶至原審當庭播放檔名為「106年5月24日○○電梯」、「0000000
    -0000000○○家門口」及「研究大樓」監視影像，可見A 女除
    於106年5月25日凌晨1時35分許在研究大樓電梯內，且當日
    與被告交談時，略有眼神上飄2次，及被告有以手掌觸碰A女
    後背包之行為外，固均未見被告與A女有肢體接觸等情，有
    原審107年7月24日勘驗筆錄附卷可稽（原審卷二第33至49頁
    ）。惟被告對A女所為附表編號1至7所示性騷擾行為，均係
    在被告研究室內，而上開影像畫面均為公開場所，被告慮及
    與A女間為師生關係，且被告既已在106年4月19日提出要求A
    女將其間之LINE對話全部刪除，又怎可能在公然且有監視錄
    影器拍攝之鏡頭下，徒留證據陷己於不利。從而，自無從憑
    此監視影像畫面採為有利被告之認定。
(三)被告確有於附表編號8所示時間及地點，乘B女不及抗拒，觸
    摸該編號所示之B女身體隱私部位：
 1、B女之證述部分：
  ⑴於性平會調查時以書面及口頭均證稱：106年5月18日在被告
    的研究室內，我坐在被告旁邊用自己的筆電，被告突然伸手
    撫摸我鎖骨前那塊肌膚，一副很正經的問說這怎麼了，是不
    是過敏、被蟲咬，還是自己抓，持續約10秒左右，我當下覺
    得很錯愕、很噁心，另外當天我電腦用到一半時，被告說「
    好累啊」，接著突然躺到我肩膀上，過了一段時間，被告突
    然問說，他剛剛躺在我肩膀上，我臉紅很害羞的樣子，是為
    什麼，第二次是他提及自己落枕睡不好，最近上半身很痠
    痛，然後開始比劃是哪些部位時，就說「你應該不知道我在
    說哪裡」，便伸手到我鎖骨前肌膚那塊，並且往下延伸，伸
    到接近胸部中心，另一支手頂在我背後相對應的位置，我覺
    得這不是一般中年人會對女學生做的事，所以覺得有點奇怪
    和噁心，但那個環境讓我覺得被告是很正經在講話，我這種
    反應的話，會不會是我的問題，當天事情結束後，我回頭想
    覺得不對勁，不應該這樣，就有和B生、C生討論等語（原審
    卷一第57頁反面至第58頁、第110頁正背面）
  ⑵於偵查中具結證述：於106年5月18日在被告的研究室內，我
    與被告並排坐在一起討論事情時，他突然用手過來摸我的鎖
    骨下方2、3個指幅的位置，約8至10秒，還一邊說怎麼這邊
    紅紅的，是否過敏等語，因為被告講話時很正常，所以我不
    敢馬上抵抗，而當天他突然之間覺得很疲憊的樣子，就像乘
    客睡著那樣，把頭靠在我的右肩上面，約5秒左右，隔了一
    段時間又說「你是不是有臉紅或害羞，是不是喜歡我」等語
    ，讓我覺得很不舒服，之後被告又把頭靠在我的肩膀上，突
    然伸手碰我的胸口中心的位置，接近胸部，但沒有碰到胸部
    ，就說他睡覺姿勢不正確，肌肉有點痠痛，然後做上述摸胸
    口的動作，表示就是這個位置，而我在106年6月1日在研究
    大樓有質疑被告「5月18日躺在我肩膀上及說肩膀和胸選一
    個」等情，被告只說他很疲倦，沒有正面回應，並轉移話題
    等語（偵查卷第78至79頁）。
  ⑶於原審審理時具結證稱：106年2月起，被告是我韓文系必修
    課與選修課的教授，除平常的上課外，另與被告約定每星期
    去他的研究室討論功課，106年5月18日下午約4點到6點間，
    在被告的研究室內，在我們正常對話的過程中，被告提及他
    身體不舒服，他一開始用韓文講解，然後我認為被告有點嘲
    笑的說你應該不曉得我在講的是哪裡，於是就搭配肢體動作
    ，突然伸手從我的鎖骨一直摸到我的兩乳中間乳溝的位置，
    但沒有碰到胸部本身，當時我覺得很錯愕，但不知道應該要
    怎麼反應，因為當時對話內容都很正常，被告也一本正經要
    向我抱怨他身體不舒服，若我告訴他這行為是不對的話，又
    怕自己錯怪了被告，當天被告總共摸了我3次，第一次是問
    我鎖骨那塊肌膚是不是紅紅的，但他沒有伸下去到乳溝中間
    ，我當時感覺錯愕、不舒服，還有一點點噁心，還有一次想
    不起了，最後一次才是慢慢的伸到乳溝那裡，當天晚上我有
    將這件事情告訴A女、B生、C生等語（原審卷二第85至88、9
    3、100至101 頁）。
 2、綜觀B女前開證述，其對106年5月18日下午4時至6時間之某
    時許，在被告研究室內，遭被告以手觸摸鎖骨下方肌膚、乳
    溝等處乙情，於性平會調查、偵查及原審審理時均堅指不移
    ，並無刻意誇大、明顯矛盾或不合常情之處，歷次證述間，
    無何顯然齟齬之處，尚有下列證據足以補強：
    證人C生於原審審理時具結證述：106年5月間我就讀韓文系
    時，有修被告開的選修課，而與B女為同學，B女曾在學校調
    查性騷擾事件前的106年5月份晚上，在操場告訴我，遭被告
    肢體接觸，是胸口還是脖子的敏感部位，她講這件事時有不
    舒服、不知道要找誰幫忙解決的無助感，當時B女並沒有提
    到要請學校調查這件事等語（原審卷二第461、465至467 頁
    ）。又證人B生於原審審理具結證稱：106年5月我就讀韓文
    系，有修被告開的必修課與選修課，而與B女為一起上課的
    同學，B女在提起性騷擾調查之前，曾約我和C生在學校的操
    場並告訴我們被告對他有一些肢體接觸，像是摸背、還有在
    被告研究室做語言交換時被摸鎖骨，B女向我講到被告摸她
    鎖骨時蠻生氣的等語（原審卷二第468至471頁）。則依上開
    證人C生、B生之證述，可知B女就被告對其之作為，不舒服
    、生氣之情緒反應，向同學B生、C生抒發內心感受之自然流
    露，益徵B女遭被告故意性騷擾後，與一般人遭性騷擾時之
    無助、受辱並極需尋求同儕之支持與協助之反應相符。又上
    開證人C生、B生乃就B女事後自然流露之情緒、感受及無助
    處境加以證述，實係就直接觀察及以個人實際經驗為基礎所
    為之言詞陳述，即屬於見聞經過之證人性質，屬與被害人陳
    述不具同一性之獨立法定證據方法，自得依其等之證述以供
    為判斷B女陳述憑信性之補強證據（最高法院106年度台上字
    第39號判決意旨參照）。再衡之性騷擾之遭遇，對女性而言
    ，莫不是一大干擾，雖係加害人之侵害，然而不可囿言的須
    承受來自多方且巨大的心理及精神壓力，不僅原本平靜之求
    學、生活必然因此事掀起波瀾，另須承受日後調查及司法程
    序之反覆訊問，身心都是煎熬，原本瑰麗的青春蒙塵，若非
    已是無法忍受，承仰師恩之學子B女絕不至虛構自身遭性騷
    擾之情節，自擾清譽。是B女前開證稱於附表編號8所示時地
    遭被告性騷擾等語，應屬非虛。
  3.被告所辯不足採信之理由：
  ⑴辯護人雖以：B女主動以通訊軟體Line傳送關心被告之內容，
    並要求被告為其寫作業，並稱被告為「殭屍將軍」開玩笑話
    語，而認B女指述與事實不符云云（見原審卷二第482 至483
    頁）。惟B女於原審審理時證稱：被告在106年5月18日對我
    做不禮貌的行為後，我不敢與他有正面衝突，他會語言暴力
    和精神暴力，在課堂上時不時、間接威脅我們的成績，還說
    他認識很多韓國大公司的老闆與重要人士，還在上課一直批
    評我們能力不好，打成績也不會給一個明確的評分標準，讓
    我覺得如果有什麼事情發生，被告隨時可以給我們一個爛的
    成績，我很怕我在沒有非常確切的證據下向被告反應或向系
    辦反應，會遭到被告私下的報復，所以仍然進行與被告一對
    一的上課，而以「殭屍將軍」稱呼被告也是因為我不敢與被
    告有正面衝突，但又很不甘心，才會對他表示不尊敬；另外
    我在106年4月17日以通訊軟體Line請被告幫我修改其他課堂
    的作業，是因為他一直跟我們說有任何問題可以找他幫忙，
    而當時我雖然害怕、懷疑，但還是心存希望；106 年4月17
    日我以通訊軟體Line傳送「好的，那也是不要太操勞自己，
    在這個時間研究大樓會出現鬼魂」等文字，是因為被告用一
    種很親密的語氣在與我對話，因此我在與他對話的過程中，
    會不自覺的順著被告的語境改變口氣，雖然我會韓文，也知
    道被告講的意思，但我以韓文表達時會有點彆扭，無法用韓
    文完全表達我的意思；而在106年5月27日通訊軟體Line對話
    中，我表示「我現在想在剩下的一個月內專心學好韓文」等
    語，是因為被告給我很多英文作業，理由是我要出國了，要
    讓我練習，我才以此間接表達要被告不要再出英文作業給我
    等語（原審卷二第89至92頁、第94至98頁）。參以被告與B
    女為師生關係，被告所教授之課程亦包含必修課程，則B女
    確有因在校成績及將來出國就學、就業等考量而隱忍被告踰
    越師生關係之舉止。佐以被告與B女間106年4月17日、4月18
    日、5月27日通訊軟體Line對話內容，可見被告主動傳送「
    睡了嗎」等較為親密之訊息，而B女於106年5月27日對話中
    ，先詢問被告「但是為什麼突然找英文翻譯」，被告答稱「
    你馬上就要去用英文對話的國家，要練習啊」，B女始回覆
    「英文在暑假時集中練習就好，我現在想在剩下的1個月內
    專心學好韓文」等語（原審卷一第344至347、351至352 頁
    ），益見B女確實專注於未來之人生規劃而希冀有效之學習
    ，確實係因被告一再指派英文作業，始稱要專心學好韓文等
    語，信有可徵，應堪採信。從而，尚難僅憑被告與B女間之
    通訊軟體Line對話內容遽為有利於被告之認定。
  ⑵至辯護人辯稱：B女於106年6月1日私自錄音採證時，就被告
    質疑是否對B女為不禮貌行為時，當下仍不敢為任何表示，
    而認B女指述與事實不符云云（原審卷二第482至483 頁）。
    然觀諸B女提出106年6月1日與被告對話之錄音譯文，被告提
    及「我跟B女你之前從來沒有過不舒服的事情發生。認證？
    互相不舒服的時間沒有了，認證？」，B女則回稱「有，我
    有」等語，同日對話中，B女稱「…（略）…老師您突然躺到
    我肩膀上，叫我肩膀跟胸部選一個，還有突然，當然不是只
    有我，觸摸朋友的事情，我覺得很奇怪」，被告則回應「那
    麼關於那件事，我也問你一件事吧，我真的問過你了嘛，我
    說過，如果我有做怪人的舉動或是之類的，就跟我說『你是
    變態』，記得嗎？」等語（原審卷二第303、321 頁），可知
    B女已明確告知被告之性騷擾行為已讓其無法接受，並對106
    年5月18日在被告研究室內所發生之事件質問被告，且被告
    並未予以否認，而係回應以「因為呢，我那天真的很疲累，
    雖然剛剛也老實說了，但是不是實際上的疲累…」等情（原
    審卷二第321頁）。至辯護人所舉被告質問B女「我曾經有讓
    你感到害怕，或是對你做變態大叔做的事情，或是像現在這
    樣威脅你說『不准出去』，或是跟你說『膽敢跟我說話到一半
    就跑去跟朋友們吃飯』嗎？」、「難道我曾經做過那種變態
    的行為，對你發脾氣或是營造恐怖的氣氛，或是跟你說『不
    聽我的話的話就讓你成績不及格』嗎？」，B女雖分別答稱「
    你沒有說過那種話」、「嗯」等語（原審卷二第223頁），
    俱足見被告無視於B女之不悅及痛苦之感受，一廂情願地以
    似是而非之脫詞粉飾其異常舉動，且係以複合式問題詢問B
    女，縱使B女回稱「你沒有說過那種話」，顯僅就被告提問
    有關「是否威脅不准出去」、「不聽我的話的話就讓你成績
    不及格」乙節回應，且被告雖係以問句提問，然而上開問句
    某程度已在警告B女其握有之權柄及威勢，適足以讓B女感受
    欺凌及承擔壓力，不僅無從遽為有利於被告之認定，反而更
    突顯被告確實挾其師者之姿，對於求知若渴之B女造成之軟
    暴力彰彰甚明。從而，辯護人前開所辯，顯與事實不符，殊
    難憑採。
(四)「性騷擾」，係指性侵害犯罪以外，對他人實施違反其意願
    而與性或性別有關之行為，且有下列情形之一者：⒈以該他
    人順服或拒絕該行為，作為其獲得、喪失或減損與工作、教
    育、訓練、服務、計畫、活動有關權益之條件。⒉以展示或
    播送文字、圖畫、聲音、影像或其他物品之方式，或以歧視
    、侮辱之言行，或以他法，而有損害他人人格尊嚴，或造成
    使人心生畏怖、感受敵意或冒犯之情境，或不當影響其工作
    、教育、訓練、服務、計畫、活動或正常生活之進行，性騷
    擾防治法第2條定有明文。而性騷擾之認定，應就個案審酌
    事件發生之背景、環境、當事人之關係、行為人之言詞、行
    為及相對人之認知等具體事實為之，性騷擾防治法施行細則
    第2條亦有明文規定。被告既為A女、B女之師長，不僅不知
    謹守份際，恪遵道統，不僅無視於A女善意之提醒，甚至變
    本加利，逞其權威，為師不尊，徒然對A女、B女為任何人都
    同應反感、難耐之騷擾行為，已臻明確，核無疑義。
(五)綜上所述，被告前揭所辯自難採信，本案事證已臻明確，被
    告上開犯行，洵堪認定，應予依法論科。
二、論罪：
(一)罪名：
    按性騷擾防治法第25條第1項例示禁止觸及他人身體部位如
    臀部、胸部，且為防免對被害人就其他身體部位之身體決定
    自由保護之疏漏，另規定以「其他身體隱私處」作為保護被
    害人身體決定自由客體之概括性補充規範，此所謂「其他身
    體隱私處」為不確定之法律概念，於客觀上固包括男女之生
    殖器、接近生殖器附近如鼠蹊、臀部、下腹部等通常社會觀
    念中屬於身體隱私或性敏感部位，然因性騷擾犯行處罰之目
    的在於因行為人所為破壞被害人所享有關於性、性別等，與
    性有關之平靜、不受干擾之平和狀態，是所謂「其他身體隱
    私處」，解釋上當非僅以該身體部位是否外露為斷，而係以
    該等身體部位如遭行為人親吻、擁抱或觸摸，該等作為是否
    與性有關，而足以引發被害人與性有關之平靜、不受干擾之
    平和狀態遭受破壞以為認定，而此等認定應依社會通念及被
    害人個別情狀，並參酌個案事件發生之背景、環境、當事人
    之關係、行為人之言詞、行為及相對人之認知等具體事實綜
    合判斷之，如親吻、摟腰、撫摸手心、手臂、肩膀等部位或
    因帶有性暗示而為調戲他人，並足以引發被害人有不舒服之
    感覺，依一般社會通念，應屬構成性騷擾之行為甚明。本案
    被告乘A女及B女不及抗拒之際，故意於附表編號1至8所示時
    間及地點，利用分別與A女、B女獨處之機會，為各該編號所
    示偷襲式、短暫性之不當觸摸行為，確有使A女、B女感覺不
    舒服及調戲其等2人之意，顯已屬性騷擾。是核被告所為，
    均係犯性騷擾防治法第25條第1項之罪（共8罪）。
(二)罪數關係：
 1、被告所為附表編號1、2、3、5所示各該行為，各出於性騷擾
    A女之同一目的，而附表編號8所為則出於性騷擾B女之同一
    目的，且各次行為均在密切接近之時地實施，侵害同一之法
    益，各行為之獨立性極為薄弱，依一般社會健全觀念，在時
    間差距上，難以強行分開，應視為數個舉動之接續施行，分
    別屬接續犯而僅論以一罪。又起訴書針對附表編號1所示行
    為態樣固未載明被告以手撫摸A女骨盆靠近大腿內側部位之
    犯行，惟此部分既與前開有罪部分具有接續犯之實質上一罪
    關係，本院自得併予審理。至起訴書附表編號5所載「以大
    腿夾住A女大腿」部分，係屬誤載，應更正如附表編號5所示
    。
 2、被告所犯上開8罪，犯意各別、行為互殊，應分論併罰之。
三、維持原判決及駁回上訴之理由
(一)原審經審理結果，認被告罪證明確，因而適用性騷擾防治法
    第25條第1項，刑法第11條前段、第41條第1項、第8項前段
    、第51條第5款等規定，並爰以行為人之責任為基礎，審酌
    被告身為師長，竟為逞一己私欲，利用A女、B 女與其獨處
    時，分別以附表編號1至8所示觸摸大腿內側、上下搓揉手臂
    、手貼背部、擁抱、拉手按住被告大腿、拍臀、觸碰鎖骨、
    乳溝等行為，侵犯A女、B女之身體自主權，並造成其等心理
    蒙受難以抹滅之陰影，所為實屬不該；且被告犯後毫無反省
    之意，猶飾詞否認，態度難謂良好；兼衡其自陳博士之智識
    程度、經濟小康之生活狀況（偵查卷第3頁被告警詢筆錄受
    詢問人欄），及在我國並無犯罪紀錄，有本院被告前案紀錄
    表在卷足參；復考量被告於原審審理時揚言計劃將本案內容
    製作連續劇、電影出版（原審卷二第486頁），造成A女、B
    女身心遭受二次傷害，且迄未與A女、B女達成和解，暨其犯
    罪之動機、目的等一切情狀，分別量處各處有期徒刑3月，
    並均諭知易科罰金之折算標準，已就本案量刑審酌之情狀為
    整體綜合之觀察，並係以被告之責任為基礎，且業斟酌刑法
    第57條各款所列情狀，基於刑罰目的性之考量、刑事政策之
    取向，以及行為人刑罰感應力之衡量等因素為之觀察，其刑
    之量定並未逾越公平正義之精神；查本件被告所犯8次犯性
    騷擾防治法第25條第1項之罪，8罪宣告刑總和為有期徒刑24
    月，原審於此範圍內，酌定其應執行之刑為有期徒刑1年2月
    （14個月），並無逾越上開外部界限與內部界限，屬法院裁
    量職權之適法行使，並無量刑過重之情形，亦無違反比例原
    則、公平正義原則、法律秩序之理念及法律之規範目的等內
    部性界限，亦難認原審定應執行部分有何違法或不當之處。
    末按外國人受有期徒刑以上刑之宣告者，得於刑之執行完畢
    或赦免後，驅逐出境，刑法第95條定有明文。查被告為韓國
    籍之外國人，為外國人，有我國居留證影本附卷可稽（偵查
    卷第5頁），原審斟酌被告其來臺期間竟恣意對A女、B女為
    性騷擾，犯後復飾詞否認犯行，並受本案有期徒刑以上刑之
    宣告，自不宜允其續留我國以免危害社會治安，爰依刑法第
    95條之規定，諭知被告應於刑之執行完畢或赦免後，予以驅
    逐出境亦屬妥適。
(二)被告仍執前詞，否認犯行，提起上訴，惟被告所辯並不可採
    ，業據本院說明論駁如前，被告上訴為無理由，應予駁回。
        
四、被告經合法傳喚（查被告於本案審理過程中，曾於108年5月
    9日出境我國，嗣於同年6月11日入境，其後於108年7月16日
    出境我國後，即未再有入境我國紀錄，有被告入出境資訊連
    結作業單1紙在卷可查；被告未曾陳報其韓國住所，另本院
    函詢內政部移民署亦查無韓國籍之被告本國籍地址，亦有內
    政部移民署108年12月13日移署資字第1080141482號函1紙附
    卷可佐；是本院指定109年2月13日上午9時30分行審判程序
    所應送達被告之傳票，經本院分別對被告陳報之國內送達地
    址及依法裁定對國外公示送達後，業由被告國內送達地址之
    臺北市萬華區公所於108年10月23日張貼完畢，有該公所108
    年10月23日北市萬祕字第1086025675號函；另經本院於108
    年10月18日下午4時許將公示送達公告黏貼於牌示處，並於1
    08年10月19日公告於本院及司法院，完成對國外公示送達程
    序，亦有本院108年10月18日院彥刑戌108上易309字第10801
    07915號公示送達公告稿、公示送達證書各1紙附卷可參，本
    院卷第83、106、110至113、119至122、129、130頁），無
    正當理由，未於審判期日到庭，爰不待其陳述，逕為一造辯
    論判決。
據上論斷，應依刑事訴訟法第368條、第371條，判決如主文。
本案經臺灣臺北地方檢察署檢察錢義達提起公訴，由臺灣高等檢
察署檢察官李嘉明到庭執行職務。
中    華    民    國    109   年    2     月    27    日
                  刑事第三庭    審判長法  官  張惠立
                                      法  官  張江澤
                                      法  官  劉兆菊
以上正本證明與原本無異。
不得上訴。
                                      書記官  陳佳微
中    華    民    國    109   年    2     月    27    日
附錄：本案論罪科刑法條全文
性騷擾防治法第25條
意圖性騷擾，乘人不及抗拒而為親吻、擁抱或觸摸其臀部、胸部
或其他身體隱私處之行為者，處2年以下有期徒刑、拘役或科或
併科新臺幣10萬元以下罰金。
前項之罪，須告訴乃論。
附表：
編號 時間 地點   國立○○大學 被害人 行為態樣 1 106年3月28日上午9時至11時間某時許 000研究室 A女 以手撫摸A女大腿及骨盆靠近大腿內側部位 2 106年4月10日上午8時至11時30分間某時許 000研究室 A女 以手貼A女背部及上下搓揉A女左手臂 3 106年4月17日上午8時至11時30分間某時許 000研究室 A女 以手觸摸A女肩膀、手臂、大腿、背部 4 106年4月19日晚間6時30分至10時間某時許 000研究室 A女 以手撫摸A女大腿 5 106年5月24日晚間9時（起訴書誤載為「晚間6時30分」，應予更正）至凌晨1時35分間某時許 000研究室 A女 擁抱A女身體、並拉A女手部，按住乙○ ○ ○○○      大腿內側（起訴書誤載「以大腿夾住A女大腿」，應予更正刪除） 6 106年4月10日至同年5月24日間某日早上 000研究室 A女 以手拍A女臀部 7 106年4月10日至同年5月24日間某日晚上 000研究室 A女 以手拍A女臀部 8 106年5月18日晚間6時許 000研究室 B女 先以手觸摸B女鎖骨、再伸手觸B女乳溝